臺灣臺北地方法院刑事判決　　　　　　　94年度易字第1032號
公　訴　人　臺灣臺北地方法院檢察署檢察官
被　　　告　乙○○
選任辯護人　江浣翠律師
上列被告因傷害案件，經檢察官提起公訴（94年度偵續字第187
號），本院判決如下：
    主  文
乙○○傷害人之身體，處拘役伍拾，如易科罰金，以參佰元折算
壹日。
    事  實
一、乙○○罹有精神分裂症，屬於中度精神障礙（惟行為時尚未
    達心神喪失或精神耗弱之程度，詳如後述），其與甲○○原
    係男女朋友關係，於民國93年2月13日凌晨0時10分許，在台
    北市○○街46號806室乙○○住處，雙方因金錢糾紛發生爭
    執，乙○○竟基於傷害人身體之犯意，徒手毆打甲○○，致
    甲○○受有顏面瘀傷、雙手瘀傷、雙膝擦傷、上唇腫痛之傷
    害。
二、案經甲○○訴由台北市政府警察局萬華分局報告台灣台北地
    方法院檢察署檢察官偵查起訴。
    理  由
一、訊據被告乙○○矢口否認有何傷害犯行，辯稱：其與告訴人
    是男女朋友，告訴人至麥當勞應徵工作後，當日返回其住處
    ，說人家叫她回來，其說不可能吧，告訴人說其不相信她，
    就將煙灰缸丟在地上，並跑到房間裡整理東西後就跑出去，
    又踹大門一下，其打開大門說妳幹嘛這樣，就推告訴人一下
    ，嗣後雖於值勤紀錄表上簽名，但沒看寫什麼，並未毆打告
    訴人云云。然查：
（一）被告雖認證人即台北市政府警察局萬華分局武昌街派出所
      警員林宏儒於偵查中之證述、台北市立和平醫院診斷證明
      書、台北市政府警察局萬華分局武昌街派出所93年2月29
      日值勤紀錄表等證據無證據能力；惟按刑事訴訟法第159
      條之4規定：「一、除顯有不可信之情況外，公務員職務
      上製作之紀錄文書、證明文書。二、除顯有不可信之情況
      外，從事業務之人於業務上或通常業務過程所須製作之紀
      錄文書、證明文書。三、除前二款之情形外，其他於可信
      之特別情況下所製作之文書」，則該種文書亦得為證據，
      而有證據能力。查本案卷附台北市立和平醫院診斷證明書
      1份，屬為從事業務之人於業務上所須製作之證明文書，
      且告訴人當日確至台北市立和平醫院就診，為被告所不否
      認，又無證據證明上開文書有顯不可信之情況，依刑事訴
      訟法第159條之4第2款規定，自有證據能力。又證人林宏
      儒於偵查中之陳述係向檢察官所為，且已經具結，有台灣
      台北地方法院檢察署94年6月29日訊問筆錄、證人林宏儒
      之結文附卷足憑（見94年偵續自第187號卷第9、11頁），
      又無顯不可信之情況，依刑事訴訟法第159條之1第2項、
      第158條之3反面解釋，有證據能力。而卷附台北市政府警
      察局萬華分局武昌街派出所93年2月29日值勤紀錄表1份，
      係承辦本案之警員林宏儒於執行備勤勤務時，職務上製作
      之紀錄文書，並經其於偵查中結證該值勤紀錄表製作經過
      ，本院審酌該書面陳述作成時之情況，認為適當，依刑事
      訴訟法第159條之4第1款之規定，得為證據。是被告空言
      辯稱該等證據無證據能力云云，不足採信，合先敘明。
（二）前揭事實，業據證人即告訴人甲○○於本院審理時證述綦
      詳（見本院卷94年12月22日筆錄），並有台北市立和平醫
      院診斷證明書1份在卷足憑（見93年偵字第13343號卷第19
      頁）。且被告嗣後於93年2月29日，在台北市政府警察局
      萬華分局武昌街派出所，向警員林宏儒承認其有毆打告訴
      人，並與告訴人談論和解之事等情，亦據證人林宏儒於偵
      查中證述屬實（見94年偵續字第187號第9頁以下），且有
      林宏儒所製作、經被告與告訴人簽名捺指印於其上之值勤
      紀錄表1份附卷可稽（見同上偵查卷第13頁）。參以上開
      診斷證明書記載告訴人受有如事實欄所示之傷害，核與告
      訴人指訴被告對其傷害情節及受傷情狀相符；況告訴人之
      驗傷時間係其受傷當日，此有前揭診斷證明書可稽，足認
      告訴人所受顏面瘀傷、雙手瘀傷、雙膝擦傷、上唇腫痛之
      傷害係遭被告毆打所致，被告顯難辭故意傷害罪責，是被
      告上開所辯未毆打告訴人云云，無非避就之詞，要無足取
      。
（三）雖辯護人稱：被告因精神疾病服用之藥物，會產生嗜睡注
      意力不佳之情況，其於93年2月29日前往武昌街派出所前
      因服用藥物而精神恍惚，故其於值勤紀錄表上簽名捺指印
      時未清楚閱覽值勤紀錄表；且被告罹有精神分裂症，於行
      為時已達精神耗弱之程度等語。惟被告罹有精神分裂症，
      屬於中度精神障礙，其於93年1月30日曾至馬偕紀念醫院
      台北院區就診，並由醫師開立28日份之藥物等情，固有其
      提出之中華民國身心障礙手冊、財團法人恩主公醫院診斷
      證明書、馬偕紀念醫院（淡水院區）診斷證明書及病歷表
      等件附卷可稽。然被告於93年2月29日在武昌街派出所與
      告訴人談和解係出於自願，當時精神狀況正常等情，已分
      別由證人林宏儒於偵查中、證人甲○○於本院審理時陳明
      在卷，且被告亦自承其於值勤紀錄表上簽名捺指印，又依
      其簽名之筆韻觀之，並無異狀，難認被告於前揭值勤紀錄
      表上簽名捺指印時有何精神障礙情形。而被告對於其所辯
      當日發生何事之細節，均能清楚陳述，有其警詢及偵審筆
      錄可稽，且當時亦有按時就醫服藥控制病情，為被告所是
      認，足見其當時之精神狀況，對於外界事務之知覺理會及
      判斷作用暨自由決定意思之能力，尚無較普通人之平均程
      度顯然減退之情形，是被告行為時未至精神耗弱之程度。
      至辯護人聲請調閱告訴人於台北市榮民總醫院及台北市立
      療養院之精神科診療紀錄，因事證已明，核無必要。本件
      事證明確，被告犯行堪予認定。
二、核被告所為，係犯刑法第277條第1項之傷害罪。爰審酌被告
    之素行、犯罪之動機、手段、告訴人所受傷害之程度及被告
    犯罪後否認犯行之態度等一切情狀，量處如主文所示之刑，
    並諭知易科罰金之折算標準。
據上論斷，應依刑事訴訟法第299條第1項前段，刑法第277條第1
項、第41條第1項前段，罰金罰鍰提高標準條例第1條前段、第2
條，判決如主文。
本案經檢察官黃于真到庭執行職務。
中　　華　　民　　國　　94　　年　　12　　月　　29　　日
                    刑事第七庭  審判長法  官  梁耀鑌
                                      法　官  蔡守訓
                                      法　官  蕭清清
以上正本證明與原本無異。
如不服本判決，應於判決送達後10日內向本院提出上訴狀。
                                    　書記官  劉麗英
中　　華　　民　　國　　94　　年　　12　　月　　29　　日
附錄本案論罪科刑法條：
刑法第277條：
傷害人之身體或健康者，處三年以下有期徒刑、拘役或一千元以
下罰金。
犯前項之罪因而致人於死者，處無期徒刑或七年以上有期徒刑，
致重傷者，處三年以上十年以下有期徒刑。
